【裁判字號】    90,台非,307
【裁判日期】    900830
【裁判案由】    重利
【裁判全文】
最高法院刑事判決                                  九十年度台非字第三○七號
    上訴人  最高法院檢察署檢察總長
    被  告  甲○○
右上訴人因被告重利案件，對於台灣高雄地方法院中華民國八十七年十二月三十日第
一審確定判決（八十七年度訴字第一一九八號，起訴案號：台灣高雄地方法院檢察署
八十六年度偵字第二七七、九四八○號），認為違法，提起非常上訴，本院判決如左
：
    主  文
原判決關於甲○○常業重利部分撤銷。
甲○○乘他人急迫貸以金錢，而取得與原本顯不相當之重利為常業，處有期徒刑伍月
。扣案之現金簿、業務往來日報表、收支名冊帳冊、往來客戶基本資料、收款卡、聯
絡名冊各壹本、本票張、空白本票拾貳本、聯絡名冊壹張、房屋租賃契約壹份均沒
收。
    理  由
非常上訴理由稱：「按受有期徒刑之執行完畢，或受無期徒刑或有期徒刑一部之執行
而赦免後，五年以內再犯有期徒刑以上之罪者，為累犯，刑法第四十七條定有明文，
經查：本件被告曾於民國八十五年間，因業務過失傷害罪，經台灣高雄地方法院判處
有期徒刑三月，如易科罰金以佰元折算壹日確定，於八十六年十一月二十六日易科
罰金執行完畢，此有被告刑案資料查註紀錄表附原審卷可稽，被告於八十五年八月間
起至同年十二月底止再犯本件常業重利罪，於八十六年四月十五日為警查獲，其犯罪
時間乃在上開業務過失傷害罪執行完畢之前，應無成立累犯之餘地，原判決依累犯予
以論科，核有適用法則不當之違法，爰依刑事訴訟法第四百四十一條、第四百四十三
條提起非常上訴，以資糾正。」等語。
本院按累犯之成立，依刑法第四十七條規定，以受有期徒刑之執行完畢，或受無期徒
刑或有期徒刑一部之執行而赦免後，五年以內再犯有期徒刑以上之罪為要件。本件被
告甲○○於民國八十五年間因犯業務過失傷害罪，經台灣高等法院高雄分院判處有期
徒刑五月，如易科罰金，以三百元折算壹日，於八十六年十一月二十六日易科罰金執
行完畢，有台灣高雄地方法院檢察署刑案資料查註紀錄表、台灣高雄地方法院被告全
國前案紀錄表附卷可稽，且原判決亦認定被告所犯該罪，所處有期徒刑係於上開日期
易科罰金執行完畢。準此，則被告於八十五年八月間起至同年十二月底止，為本件常
業重利犯行時，係在上開業務過失傷害罪執行完畢之前，所為自不符累犯之構成要件
。乃原審不察，遽依累犯之規定加重其刑，而判決被告乘他人急迫貸以金錢，而取得
與原本顯不相當之重利為常業，累犯，處有期徒刑六月。扣案之現金簿、業務往來日
報表、收支名冊帳冊、往來客戶基本資料、收款卡、聯絡名冊各一本、本票三張、空
白本票十二本、聯絡名冊一張、房屋租賃契約一份均沒收，自有判決適用法則不當之
違背法令。案經確定，且對被告不利，非常上訴意旨執以指摘，洵有理由，應由本院
將原判決關於被告常業重利部分撤銷，另行判決如主文第二項所示，以資糾正。至於
刑法第四十一條有關受六月以下有期徒刑或拘役之宣告得易科罰金者，雖於九十年一
月十日經修正公布為以犯最重本刑為五年以下有期徒刑之刑之罪為限，但非常上訴程
序，僅代原法院為合法之裁判，因原法院判決時，刑法第四十一條尚未修正公布，本
件自仍應依原法院為裁判時應適用之法律而為裁判，併予明。
據上論結，應依刑事訴訟法第四百四十七條第一項第一款但書，刑法第三百四十五條
、第三十八條第一項第二款，罰金罰鍰提高標準條例第一條前段，判決如主文。
中      華      民      國     九十     年      八      月     三十     日
                              最高法院刑事第七庭
                                  審判長法官  吳  雄  銘
                                        法官  池  啟  明
                                        法官  石  木  欽
                                        法官  郭  毓  洲
                                        法官  吳  三  龍
      右正本證明與原本無異
                                              書  記  官
中      華      民      國     九十     年      九      月      三      日


司法院資訊處製作；財團法人民間司法改革基金會備份。
